臺灣彰化地方法院刑事判決
109年度易字第780號
公  訴  人  臺灣彰化地方檢察署檢察官
被      告  莊順帆


                    現另案於法務部○○○○○○○○○○○執行中
            楊建文


上列被告因加重竊盜案件，經檢察官提起公訴（109年度偵字第8
248號），本院判決如下：
    主    文
乙○○共同犯毀壞安全設備、攜帶凶器竊盜罪，累犯，處有期徒刑
壹年。犯罪所得四季芒果壹仟柒佰顆沒收，於全部或一部不能沒
收或不宜執行沒收時，追徵其價額。
丙○○共同犯毀壞安全設備、攜帶凶器竊盜罪，累犯，處有期徒刑
壹年貳月。犯罪所得四季芒果壹仟柒佰顆沒收，於全部或一部不
能沒收或不宜執行沒收時，追徵其價額。
    犯罪事實
一、乙○○、丙○○共同意圖為自己不法之所有，基於竊盜之犯意聯
    絡，於民國108年11月20日晚間8時30分許至21日凌晨1時33
    分許間之某時，由乙○○駕駛懸掛車牌號碼00-0000號之自用
    小貨車，搭載丙○○至甲○○所有坐落彰化縣○○鎮○○段000地號
    之四季芒果果園，乙○○、丙○○先以足供凶器使用之剪刀將附
    連圍繞果園之安全圍籬的鐵絲網前門破壞後，進入芒果園內
    ，以不詳方式採摘甲○○種植之芒果約3,400顆，得手後將芒
    果搬運上車後駕車離開。甲○○於21日清晨發覺芒果遭摘除殆
    盡，並於果園中拾得竊盜者遺落之萊爾富便利商店發票1張
    ，經警獲報調閱萊爾富便利商店監視器畫面而循線查獲。
二、案經甲○○訴由彰化縣警察局北斗分局報告臺灣彰化地方檢察
    署檢察官偵查起訴。
　　理    由
一、證據能力之說明：
  ㈠按被告以外之人於審判外之陳述雖不符刑事訴訟法第159條之
    1至第159條之4等4條之規定，而經當事人於審判程序同意作
    為證據，法院審酌該言詞陳述或書面陳述作成時之情況，認
    為適當者，亦得為證據。當事人、代理人或辯護人於法院調
    查證據時，知有刑事訴訟法第159條第1項不得為證據之情形
    ，而未於言詞辯論終結前聲明異議者，視為有前項之同意，
    刑事訴訟法第159條之5定有明文。該條立法意旨在於傳聞證
    據未經當事人之反對詰問予以核實，原則上先予排除。惟若
    當事人已放棄反對詰問權，於審判程序中表明同意該等傳聞
    證據可作為證據；或於言詞辯論終結前未聲明異議，基於尊
    重當事人對傳聞證據之處分權，暨證據資料愈豐富，愈有助
    於真實發見之理念，且強化言詞辯論主義，使訴訟程序得以
    順暢進行，上開傳聞證據亦均具有證據能力。經查，本件以
    下所引用被告乙○○、丙○○以外之人於審判外之言詞或書面陳
    述，業經於審理期日踐行調查證據程序，檢察官及被告均已
    當庭表示無意見，且迄至言詞辯論終結前亦未聲明異議，本
    院審酌該等言詞或書面陳述之製作及取得，並無證據顯示有
    何違背程序規定而欠缺適當性之情事，認以之為證據應屬適
    當，自均有證據能力。
  ㈡按除法律另有規定外，實施刑事訴訟程序之公務員因違背法
    定程序取得之證據，其有無證據能力之認定，應審酌人權保
    障及公共利益之均衡維護，刑事訴訟法第158條之4定有明文
    。查本件以下所引用之非供述證據，經本院於審理中提示並
    告以要旨而為調查時，檢察官及被告均未表示無證據能力，
    本院審酌該等證據作成及取得之程序均無違法之處，依上開
    規定之反面解釋，亦應認均有證據能力。
  ㈢再按被告之自白，非出於強暴、脅迫、利誘、詐欺、疲勞訊
    問、違法羈押或其他不正之方法，且與事實相符者，得為證
    據，刑事訴訟法第156條第1項定有明文。本件被告所為之自
    白，並未提出其他可供證明被告究有如何之遭受「強暴、脅
    迫、利誘、詐欺、疲勞訊問、違法羈押或其他不正之方法」
    始為自白之證據，以供本院得以即時調查審認，被告所為之
    自白，堪認出於自由意志，得採為本件判決之基礎。
二、認定犯罪事實所憑之證據及理由：
　　訊據被告乙○○坦承有於108年11月20日晚間駕駛懸掛車牌號
    碼00-0000號之自用小貨車，搭載被告丙○○至坐落彰化縣○○
    鎮○○段000地號之四季芒果果園，乙○○並進入果園竊取芒果
    之事實，於①警詢時稱：丙○○叫我帶他去摘芒果，我原本以
    為果園是他的等語；②檢察官前稱：丙○○說他路過知道哪裡
    有芒果園，叫我帶他去摘，我在車上等，他摘完我幫他搬上
    車等語；③本院審理時改稱：丙○○坐在車上睡覺，只有我一
    個人偷等語。被告丙○○則坦承當晚有乘坐乙○○之上開車輛，
    於①偵查中坦承有進入芒果園徒手竊取芒果之犯行；②本院審
    理時則矢口否認犯行，辯稱：我那天跟乙○○拿錢買飲料，把
    錢跟發票給乙○○，就在車上睡著了，我沒有偷這次的芒果等
    語。經查：
　㈠告訴人於108年11月20日晚上8點離開果園，於108年11月21日
    清晨5時前往果園巡視時，即見其果園前門鐵絲網門遭破壞
    ，果園內之芒果遭竊取，告訴人並在果園中拾得一張前一日
    即108年11月20日18時24分於萊爾富便利商店消費之電子發
    票，經警方調閱萊爾富便利商店之監視器後，查得為被告丙○○購買物品後所取得之發票，有告訴人之證述、電子發票1
    張（偵卷第54頁）、丙○○從藍色自小貨車下車之畫面（偵卷
    第54頁）、丙○○於萊爾富便利商店購買結帳之錄影畫面（偵
    卷第56頁）為證。
　㈡而被告丙○○自萊爾富便利商店購買物品後，坐上懸掛車牌00-
    0000號之自用小貨車離去，上開自小貨車則往彰化縣北斗鎮
    方向行駛，並在晚上20時11分時，途經北斗鎮拓農路與斗中
    路路口時，經監視器拍攝到上開自小貨車駕駛人為被告乙○○
    ，且該時自小貨車上並無裝載物品，而於翌日凌晨1時33分
    許，該自小貨車經過北斗鎮斗中路與民光路口時，貨車上以
    帆布遮掩，並可從帆布上凸起之痕跡看出貨車上裝載物品等
    情，有被告乙○○於20時11分許駕駛車號00-0000號之自用小
    貨車，且無裝載物品於行駛於拓農路上之影像（偵卷第57至
    58頁）、於11月21日凌晨1時33分車號00-0000號之自用小貨
    車滿載行駛於斗中路之影像為證（偵卷第58頁），並經被告
    乙○○自承：整個車斗都是芒果等語。
　㈢又告訴人甲○○證稱：我108年11月20日下午還有去噴農藥、灌
    溉，一直到晚上8點才離開，離開時有將鐵門關起來，當時
    門是好的，隔天清晨5點去果園，就看到鐵絲網門上遭油壓
    剪剪開；這麼多芒果一個人要一晚上偷完很困難，而且芒果
    很重，要抬出去沒那麼簡單等語，而從現場蒐證照片可知（
    偵查卷第53頁），安全圍籬的鐵絲網遭破壞的方式為被整齊
    截斷，顯然是以堅硬之剪刀剪斷，與告訴人證述相符，可知
    被告2人確實是攜帶類似油壓剪之堅硬工具將附連圍繞果園
    之前門破壞後進入告訴人之果園，足認被告2人攜帶了足以
    破壞告訴人果園之鐵線門之凶器，並先予以破壞鐵線門後，
    進入告訴人果園內共同竊取之芒果。
　㈣被告丙○○雖於本院審理時否認有竊取芒果之犯行，然告訴人
    於果園中所撿拾到的發票確實為被告丙○○於11月20日晚間6
    時24分許消費所取得之電子發票，有監視器錄影影像為證，
    足證被告丙○○確實有進入果園。況依被告丙○○所述，其是因
    為喝酒所以請被告乙○○載他回家等語，然而被告丙○○與乙○○
    至少於晚間6時24分許即碰面，被告乙○○不但沒有載被告丙○○回去，反而讓被告丙○○待在車上一整個晚上，而被告丙○○
    在車上待整個晚上之期間，被告乙○○還順便去竊盜，且將丙○○購物之發票掉落於果園中，顯然悖於常情。被告丙○○所辯
    ，無可採信。　
　㈤被告乙○○雖於本院審理時改稱：丙○○不知道我去偷東西，我
    在偵查中吸毒才亂說等語。然被告乙○○於第一次警詢時，即
    供述與丙○○共同摘取芒果之上情明確，僅辯稱以為果園是丙○○的等語，後於偵訊時才承認明確知悉芒果園不是丙○○家的
    ，並證稱：丙○○去北斗時，路過看到有種芒果的，丙○○就帶
    袋子剪刀進去摘，大約裝了4袋，丙○○衣服弄髒了還在旁邊
    清洗等語明確（偵卷第85頁）。而被告乙○○稱其在偵查時是
    因為吸毒才亂講等語，然被告乙○○於偵查中是直接從監所提
    出來接受訊問，顯然不可能有施用毒品之可能，可知被告乙○○於本院審理時所為之陳述為意圖維護共犯丙○○之虛偽陳述
    。
　㈥從而，本案事證明確，被告2人犯行堪以認定，應依法論科。
三、論罪科刑：
  ㈠按籬笆本係因防閑而設，自屬安全設備之一種；圍籬，目的
    除宣示對果園之主權範圍外，亦在防止第三人進入果園竊取
    ，自該當本款之安全設備（臺灣高等法院暨所屬法院107年
    法律座談會刑事類提案第11號法律問題研討結果參照）。查
    被告2人係破壞附連圍繞果園之圍籬，打開遭破壞之圍籬大
    門而進入果園，該圍籬乃係防盜之安全設備，自該當刑法第
    321條第1項第2款毀壞安全設備之要件。再按刑法第321條第
    1項第3款之攜帶兇器竊盜罪，係以行為人攜帶兇器竊盜為其
    加重條件，此所謂兇器，其種類並無限制，凡客觀上足對人
    之生命、身體、安全構成威脅，具有危險性之兇器均屬之，
    且祇須行竊時攜帶此種具有危險性之兇器為已足，並不以攜
    帶之初有行兇之意圖為必要。被告2人攜帶足以剪斷鐵絲網
    之剪刀竊盜，該剪刀足以平整剪開堅硬的鐵絲，勢必質地堅
    硬，如用以攻擊人體，客觀上顯足以傷害人之生命、身體至
    明，屬具有危險性之兇器無疑。另刑法第321條第1項所列各
    款為竊盜之加重條件，如犯竊盜罪兼具數款加重情形時，因
    竊盜行為祇有一個，仍祇成立一罪。
　㈡故核被告2人所為，均係犯刑法第321條第1項第2款、第3款之
    毀壞安全設備、攜帶凶器竊盜罪。被告2人就本件竊盜犯行
    有犯意聯絡及行為分擔，為共同正犯。
  ㈢乙○○前因違反毒品危害防制條例案件，經臺灣雲林地方法院
    以103年度易字第425號判處有期徒刑8月、5月確定，經接續
    執行，於104年10月2日，縮短刑期執行完畢出監；丙○○前因
    違反毒品危害防制條例案件，經臺灣高等法院臺中分院以10
    6年度上易字第958號判處有期徒刑6月確定，並與他罪接續
    執行，於107年10月25日，縮短刑期假釋並付保護管束，並
    於108年5月17日保護管束期滿以執行完畢論，有臺灣高等法
    院被告前案紀錄表可查。被告2人於受有期徒刑執行完畢後
    ，5年以內故意再犯本件有期徒刑以上之罪，均構成累犯，
    本院審酌被告2人因上述前案執行完畢後，均未能謹慎守法
    ，而再犯本案之罪，顯見其等刑罰反應力薄弱，且依其等本
    案各罪之犯罪情節，並無以累犯加重後有罪刑不相當或過苛
    之情形，故應依刑法第47條第1項之規定，加重其刑。 
  ㈣本院審酌：
  ⑴被告丙○○除有多次毒品、兒童性交易防治條例案件、妨害自由、贓物、傷害之前案紀錄外，另有以下之竊盜犯行：
    ①於103年5月9日在雲林縣西螺鎮偷芒果約100台斤，經雲林地院以105年度易字第832號判決拘役50日確定。
　　②於103年11月14日在雲林縣斗六市偷芒果約200、300台斤，又於103年11月26日在雲林縣斗六市偷芒果約200台斤，經臺南高分院以104年度上易字第231號判決應執行有期徒刑7月確定。
    ③於104年10月13日在彰化縣二水鄉偷橄欖20公斤，經本院以105年度簡字第1520號判決拘役30日確定。
    ④於104年10月16日在彰化縣田中鎮偷芒果2袋約10公斤，經本院以105年度簡字第306號判決有期徒刑3月確定。
    ⑤於105年1月8日在彰化縣溪州鄉偷芭樂約300公斤，經本院以105年度易字第1034號判決有期徒刑5月確定。
    ⑥於105年1月7日在雲林縣林內鄉偷芒果100台斤，又於105年
      1月25日偷芒果100斤，經臺中高分院以106年度上易字第9
      58號判決應執行有期徒刑6月確定。
    ⑦於105年8月5日在彰化縣溪州鄉偷蜜蜂養殖箱1個，經本院以106年度簡字第131號判決有期徒刑3月確定（105年8月20日入獄服刑，107年10月25日假釋出獄）。
    ⑧於108年11月15日在彰化縣田中鎮與乙○○共同偷芒果40公斤，經本院以109年度易字第595號判決有期徒刑3月確定。
    ⑨於108年11月20日與乙○○共同犯本案之罪。　
　  ⑩於109年4月3日在雲林縣二崙鄉偷蒜頭85公斤，經雲林地院
      以109年度虎簡字第126號判決有期徒刑3月、109年度簡上
      字第43號上訴駁回確定。
  ⑵被告乙○○除有多次毒品案件之前案紀錄外，另有以下之竊盜
    犯行：
　  ①於108年5月23日幫助「阿勇」竊取波羅蜜1顆，經雲林地院
      108年虎簡字323號判決罰金3,000元確定。
　　②於108年11月14日於彰化田中鎮竊取顏春滿種植之四季芒果
      60公斤、11月15日於彰化縣田中鎮竊取王金鳳種植之四季
      芒果120公斤、11月28日於彰化縣田中鎮竊取張峯雄種植
      四季芒果60公斤、12月1日於雲林縣虎尾鎮竊取沈信彰之
      車牌、12月4日於彰化縣田中鎮竊取曾順東種植之四季芒
      果100公斤、12月14日於彰化縣田中鎮竊取陳俊富種植之
      四季芒果300公斤，經本院以109年度易字第595號判決應
      執行有期徒刑9月（得易科罰金）、10月確定。
　　③於108年11月20日犯本案。
  ⑶從上可知被告丙○○多次竊取他人之農作物，為竊盜之慣犯；
    而被告乙○○於1個月內6次竊取他人果園之四季芒果，竊取數
    量高達幾百斤，顯見有銷贓管道，否則豈可能不辭千辛萬苦
    一月內6次晚上不睡覺，耗費大量體力摘了一整夜的芒果，
    只為了拿來送人或自行食用，故被告乙○○稱：芒果是醃漬成
    芒果青、送人等語，顯不可採。
　⑷而被告2人正值壯年，且均從事農務工作，而清楚知悉農民工
    作之辛勞，然被告2人竟恣意竊取農民辛勤種植之果物，且
    竊其竊取的數量顯非單純供己施用，必用以變賣牟利。而本
    件被告2人竊取之芒果達3,400顆，並經告訴人稱其靠種植果
    園養家維生，被告2人幾乎將所有芒果摘光等語，顯然果園
    遭竊對被害人影響重大，然未見被告2人對告訴人有任何賠
    償。而被告2人任意攫取他人財物，不僅輕忽他人財產法益
    ，嚴重破壞社會秩序，其等前後多次的竊盜之前科紀錄，竟
    再犯相同罪名之本案，顯見其不知悔悟。又被告丙○○犯後否
    認犯行、犯後態度不佳；被告乙○○雖坦承犯行，然不斷虛偽
    陳述，亦未見有任何悔意。另審酌本件被告2人之加重情節
    為攜帶剪刀行竊及毀損告訴人之圍籬，就攜帶凶器部分，被
    告2人所攜帶之剪刀雖足以作為凶器攻擊他人，然危險性顯
    較刀、槍等凶器危險性低，且攜帶之目的應該也是作為剪斷
    圍籬或剪斷芒果等便利竊盜使用，而非用以攻擊他人之用；
    就毀損圍籬部分，被告2人毀損圍籬之範圍雖小，然而毀損
    位置在圍籬大門處，故導致告訴人勢必要花費金錢修理；兼
    衡被告乙○○國中畢業之智識程度、職業為幫忙灑農藥、與父
    親同住，被告丙○○國中畢業之學歷，職業為種菜，與父母、
    妻子、小學三年級兒子同住等一切情況，量處如主文所示之
    刑。
四、沒收：
　㈠本件被告2人竊盜犯行之犯罪所得，經告訴人證稱：我都是用
    套袋裝芒果，一捆套袋100個，我每次包都會估計數量，這
    次包裝芒果的袋子，總共36疊，最後只剩下一些小的、零星
    的大約1、2百個，大約被摘掉3,400個等語，可知被告2人之
    犯罪所得為芒果3,400顆。而被告2人共同犯之，且說詞反覆
    ，而無法知悉2人如何分贓，然2人既然就犯罪之參與程度相
    當，理應平均分得犯罪所得，而各取得芒果1,700顆，故此
    部分應予沒收，並依刑法第38條之1第1項前段、第3項之規
    定宣告沒收，如全部或一部不能沒收或不宜執行沒收時，追
    徵其價額。
　㈡未扣案之剪刀1把為本案犯罪所用之物，並未扣案，且無法證
    明該物仍存在，故不予宣告沒收
五、據上論斷，依刑事訴訟法第299條第1項前段，判決如主文。
本案經檢察官何蕙君提起公訴，檢察官戴連宏、陳昭蓉到庭執行
職務。
中　　華　　民　　國　　110 　年　　10 　　月　　18　日
                  刑事第二庭        法  官  陳怡潔
以上正本證明與原本無異。
如不服本判決應於收受判決後20日內向本院提出上訴書狀，並應
敘述具體理由。其未敘述上訴理由者，應於上訴期間屆滿後20日
內向本院補提理由書(均須按他造當事人之人數附繕本)「切勿逕
送上級法院」。
告訴人或被害人對於判決如有不服具備理由請求檢察官上訴者，
其上訴期間之計算係以檢察官收受判決正本之日期為準。
中　　華　　民　　國　　110 　年　　10　　月　　18　　日
                                    書記官  顧嘉文

附錄本案論罪科刑法條：
中華民國刑法第321條
犯前條第1項、第2項之罪而有下列情形之一者，處6月以上5年以
下有期徒刑，得併科50萬元以下罰金：
一、侵入住宅或有人居住之建築物、船艦或隱匿其內而犯之。
二、毀越門窗、牆垣或其他安全設備而犯之。
三、攜帶兇器而犯之。
四、結夥三人以上而犯之。
五、乘火災、水災或其他災害之際而犯之。
六、在車站、港埠、航空站或其他供水、陸、空公眾運輸之舟、
    車、航空機內而犯之。
前項之未遂犯罰之。